【裁判字號】    99,監宣,100
【裁判日期】    990615
【裁判案由】    監護宣告
【裁判全文】
臺灣桃園地方法院民事裁定            99年度監宣字第100 號
聲  請  人  甲○○
相  對  人  乙○○
上列聲請人聲請對相對人為監護宣告事件，本院裁定如下：
    主    文
宣告乙○○（女，民國○○年○○月○○日生，身分證統一編號：Ｚ000
000000號）為受輔助宣告之人。
選定甲○○（男，民國○○年○○月○○日生，身分證統一編號：Ｚ000
000000號）為受輔助宣告之人之輔助人。
指定丙○○（女，民國○○年○○月○○日生，身分證統一編號：Ｚ000
000000號）為會同開具財產清冊之人。
聲請費用新臺幣壹仟元由受輔助宣告之人負擔。
    理    由
一、聲請意旨略以：聲請人甲○○之母即相對人乙○○，自民國
    98年8 月間起因失智症病發，雖送醫診治但不見起色，近日
    已因精神障礙或其他心智缺陷，至其為意思表示或受意思表
    示，或辨識其意思表示效果之能力顯有不足，為此依民事訴
    訟法第597 條之規定，聲請對相對人為監護宣告等語，並提
    出財團法人天主教聖保祿修女會醫院診斷證明書、桃園市中
    原里里長證明書、相對人財產清冊及財政部臺灣省北區國稅
    財產歸屬資料清單等為證。
二、按法院對於監護宣告之聲請，認為未達因精神障礙或其他心
    智缺陷，致不能為意思表示或受意思表示，或不能辨識其意
    思表示之效果之程度者，得依第15條之1 第1 項規定，為輔
    助之宣告。對於因精神障礙或其他心智缺陷，致其為意思表
    示或受意思表示，或辨識其意思表示效果之能力，顯有不足
    者，法院得因本人、配偶、四親等內之親屬、最近一年有同
    居事實之其他親屬、檢察官、主管機關或社會福利機構之聲
    請，為輔助之宣告。民法第14條第1 、3 項及第15條之1 定
    有明文。聲請人表示聲請此案目的係因相對人之配偶周國治
    已死亡（即聲請人之父），為處理遺產繼承事宜，故為聲請
    。經本院於鑑定機關即迎旭診所鑑定醫師邱瑞祥前訊問相對
    人，相對人就詢問答稱：「（幾歲？幾個小孩？幾個孫子？
    ）96歲。只有一個兒子。有兩個男孫，一個女孫。」，「（
    有幾個兄弟姐妹）有一個弟弟及一個妹妹。」等語（參見本
    院99年05月26日訊問筆錄）。參酌迎旭醫院出具精神鑑定報
    告書略以：周員（即相對人）出生後發育大致正常。不曾接
    受正規教育，已自電信局退休數十年。周員自數年前起，記
    憶力逐步退化，其他認知功能亦明顯退化。鑑定過程，周員
    意識尚清楚，外觀尚整潔，注意力尚可。態度可部分合作，
    表情淡漠。因聽力障礙，於多次問話下，可簡短回應，但內
    容常與事實不符（虛談現象）。無不適當行為。思考內容貧
    乏。無明顯異常知覺。定向感不佳，無法正確說出自己生日
    及歲數，僅能正確指認其外籍看護，會錯認其媳婦為其他親
    人，表示現任總統為宋楚瑜。在得知現任總統為馬英九時，
    顯得訝異：「他那麼年輕就當總統啦！」判斷力不足。無身
    體抱怨，無病識感。顯示周員目前因心智缺陷，其認知功能
    已嚴重受損，致其為意思表示或受意思表示之能力顯有不足
    ，亦即過去所謂已達到「精神耗弱」之程度等語，有該診所
    99年05月27日迎旭祥監宣字第9947號函及檢附之精神鑑定報
    告書在卷可稽。本院認相對人因精神障礙或其他心智缺陷，
    致其為意思表示或受意思表示，或辨識其意思表示效果之能
    力顯有不足，是本件聲請未達因精神障礙或其他心智缺陷，
    致不能為意思表示或受意思表示，或不能辨識其意思表示之
    效果之程度，爰依民法第14條第3 項之規定，宣告相對人乙
    ○○為受輔助宣告之人。
三、按法院為監護之宣告時，應依職權就配偶、四親等內之親屬
    、最近1 年有同居事實之其他親屬、主管機關、社會福利機
    構或其他適當之人選定1 人或數人為監護人，並同時指定會
    同開具財產清冊之人。法院為前項選定及指定前，得命主管
    機關或社會福利機構進行訪視，提出調查報告及建議。監護
    之聲請人或利害關係人亦得提出相關資料或證據，供法院斟
    酌。法院選定監護人時，應依受監護宣告之人之最佳利益，
    優先考量受監護宣告之人之意見，審酌一切情狀，並注意下
    列事項：( 一) 受監護宣告之人之身心狀態與生活及財產狀
    況。( 二) 受監護宣告之人與其配偶、子女或其他共同生活
    之人間之情感狀況。( 三) 監護人之職業、經歷、意見及其
    與受監護宣告之人之利害關係。( 四) 法人為監護人時，其
    事業之種類與內容，法人及其代表人與受監護宣告之人之利
    害關係。民法第1111條、第1111條之1 分別定有明文。次按
    受輔助宣告之人，應置輔助人。輔助人及有關輔助之職務，
    準用上開規定，同法第1113條復另有明文。又民事訴訟法第
    604 條第1 項規定，監護宣告之裁定，應同時選定監護人及
    指定會同開具財產清冊之人，並附理由。上開規定，於輔助
    宣告聲請事件準用之，民事訴訟法第624 條之1 第3 項亦定
    有明文。聲請人甲○○為相對人之獨子，相對人在台別無其
    他親屬，又聲請人平日即為相對人實際生活的主要照顧者，
    認由聲請人擔任相對人之輔助人，應屬符合相對人之最佳利
    益，爰依前揭規定選定聲請人為相對人之輔助人。另關係人
    即相對人之兒媳丙○○已同意為本件會同開具財產清冊之人
    乙節，有關係丙○○於本院99年05月26日訊問筆錄在卷可考
    ，則關係人丙○○既為相對人之兒媳，而相對人又無其他親
    屬可依，則以其等之關係密切，當能善盡監督相對人乙○○
    之財產狀況，併依前揭規定指定關係人丙○○為會同開具財
    產清冊之人
四、依民事訴訟法第608條第1項、第624條之1裁定如主文。
中    華    民    國    99    年    6    月    15     日
                  家事法庭法     官  王兆飛
以上正本係照原本作成。
如不服本裁定關於選定輔助人及指定會同開具財產清冊之人等部
分，應於送達後10日內向本院提出抗告狀，並繳納抗告費新臺幣
1,000 元；其餘關於輔助宣告之部分，不得抗告。
中    華    民    國    99    年    6    月    15     日
                          書  記 官  陳月桂

司法院資訊處製作；財團法人民間司法改革基金會備份。
